【裁判字號】    96,訴,536
【裁判日期】    970115
【裁判案由】    強盜
【裁判全文】
臺灣板橋地方法院刑事判決               96年度訴字第536號
公  訴  人  臺灣板橋地方法院檢察署檢察官
被      告  丁○○
選任辯護人  余樹田  律師
上列被告因強盜案件，經檢察官提起公訴（95年度偵字第28323
號），本院判決如下：
    主  文
丁○○共同意圖為自己不法之所有，攜帶兇器，以強暴至使不能
抗拒，而取他人之物，累犯，處有期徒刑肆年，減為有期徒刑貳
年；又共同意圖為自己不法之所有，以脅迫至使不能抗拒，而取
他人之物，累犯，處有期徒刑伍年貳月。應執行有期徒刑陸年。
    事  實
一、丁○○於民國93年間因施用毒品案件，經本院以93年度訴字
    第107 號判處有期徒刑8 月，於93年3 月25日確定；再於同
    年分別因贓物、施用毒品案件，由經本院分別以93年度簡字
    第2055號、93年度訴字第1261號判處有期徒刑3 月及1 年，
    各於93年7 月9 日、93年11月6 日確定，上開二罪嗣經本院
    以93年度聲字第2525號裁定應執行有期徒刑1 年1 月確定，
    接續於前開毒品案件而執行，於94年10月4 日縮刑假釋出監
    付保護管束，並於94年12月17日保護管束期滿視為執行完畢
    。詎仍不知悔改，與甲○○（嗣緝獲再行審結）基於意圖為
    自己不法所有之強盜犯意聯絡，於95年8 月30日上午7 時10
    分許，由丁○○騎乘不詳車號之機車，搭載攜帶客觀上足供
    兇器使用之西瓜刀1 把之甲○○，相偕前往由丙○○、戊○○夫婦所共同經營之位在臺北縣新莊市○○路151 號之資源
    回收場，甲○○、丁○○二人進入該資源回收場後，即由甲○○手持西瓜刀推倒丙○○、丁○○則手勒丙○○頸部而施
    加強暴，至使丙○○不能抗拒，旋即搜刮丙○○手提袋內之
    財物，共計取得現金新台幣11萬元，得手後隨即逃逸。嗣丁○○、甲○○二人竟食髓知味，復於95年10月10日下午18時
    許，再度基於意圖為自己不法所有之強盜犯意聯絡，由丁○○騎乘不詳車號之機車搭載甲○○前往上開資源回收場，抵
    達該處後，甲○○旋持不具殺傷力之具槍枝外觀之物，喝令
    戊○○不要講話而施加脅迫，至使戊○○不能抗拒，旋由丁○○打開戊○○之隨身腰包取走現金約3 千元，得手後隨即
    逃逸。嗣經戊○○報警，警方於95年10月10日晚間前往上開
    資源回收場採集指紋，比對結果與丁○○相符，循線查知95
    年10月10日之強盜犯行後，丁○○復於警員乙○○於95年11
    月20日詢問時，於上開95年8 月30日強盜犯行為有偵查權之
    機關或公務員發覺前，主動向警員乙○○自首該部分犯行，
    並接受裁判。
二、案經丙○○、戊○○訴由臺北縣政府警察局新莊分局報告臺
    灣板橋地方法院檢察署檢察官偵查起訴。
    理  由
一、訊據被告丁○○於警詢、偵查及本院審理中，對於上揭犯罪
    事實均已坦承不諱，核與證人即告訴人丙○○、戊○○於警
    詢、偵查及本院審理中具結所證情節相符。此外，警方於95
    年10月10日強盜案發生後，前往臺北縣新莊市○○路1 段15
    1 號採集指紋，經鑑驗結果與被告丁○○檔存之右拇指指紋
    相符，有內政部警政署刑事警察局鑑驗書、勘察採證同意書
    各1 件在卷可佐（見偵查卷第23頁以下、第26頁）。另有監
    視錄影帶翻拍照片在卷可佐（見偵查卷第36至41頁），且該
    監視錄影畫面亦經勘驗無誤，有勘驗筆錄附卷可稽（見本院
    96年11月15日審理筆錄）。足見被告所為自白與事實相符，
    自得採為認定之依據。本件犯罪事證明確，被告犯行堪以認
    定。
二、查被告丁○○夥同被告甲○○於95年8 月30日持西瓜刀強盜
    丙○○之財物，該西瓜刀刀鋒銳利，客觀上足以對人之生命
    、身體、安全構成威脅，要屬兇器無誤。核被告丁○○於95
    年8 月30日攜帶兇器取他人財物所為，係犯刑法第330 條第
    1 項之攜帶兇器強盜罪。又被告丁○○夥同被告甲○○於95
    年10月10日脅迫而取戊○○財物所為，則係犯刑法第328 條
    第1 項之強盜罪。公訴意旨雖認此部分係犯刑法第330 條第
    1 項之攜帶兇器強盜罪云云，然按刑法第321 條第1 項第3
    款所謂之兇器，須客觀上足對人之生命、身體、安全構成威
    脅，具有危險性者始屬之。經查，有關被告丁○○與甲○○
    於95年10月10日所攜前往強盜之物，告訴人戊○○於警詢中
    陳稱：「我知道是手槍，黑色，型式、特徵我看不懂」等語
    （見偵查卷第20頁），由告訴人戊○○所述，至多僅能證明
    該物外觀具有槍枝之形狀，至於該物品之重量、大小、具殺
    傷力與否等特徵，則均無積極證據可資證明，自無由憑此遽
    認該槍枝外觀之物品客觀上已足對人之生命身體構成威脅，
    更無由認定該物為兇器。是公訴意旨認被告丁○○、甲○○
    係攜帶兇器而強盜財物云云，尚有誤會，惟此二者社會基本
    事實要屬同一，本院自得予以變更起訴法條，併此敘明。被
    告丁○○就上開犯行，與同案被告甲○○均有犯意聯絡及行
    為分擔，為共同正犯。被告丁○○二次強盜犯行，犯意各別
    ，行為互殊，應予分論併罰。復按對於未發覺之罪自首而受
    裁判者，減輕其刑，刑法第62條前段定有明文。所謂「未發
    覺之罪」，係指凡有偵查職權之機關或公務員，不知有犯罪
    之事實，或雖知有犯罪事實，而不知犯罪人為何人者，均屬
    之。最高法院著有91年度台上字第6368號判決意旨可資參照
    。查被告丁○○因警方人員於前述95年10月10日強盜案件發
    生後採集指紋鑑驗而循線查獲，被告丁○○於警詢中主動坦
    承另與同案被告甲○○犯95年8 月30日之強盜案，該時因被
    害人曾描述二次強盜案之犯嫌特徵，警方懷疑是同一批人所
    為，並詢問被告丁○○是否犯有其他強盜案，被告丁○○即
    坦承另犯95年8 月30日之強盜案等情，業據證人即新莊分局
    警員乙○○於本院審理中具結證述屬實（見本院96年12月27
    日審理筆錄第4 、5 頁）。由證人乙○○上開陳述，足見警
    方於發覺95年8 月30日強盜案之犯罪前，並未針對被告丁○○產生犯罪之懷疑，至多僅因被害人之報案而知悉犯嫌之特
    徵形貌，亦不知特定犯嫌。是被告丁○○就其95年8 月30日
    之強盜犯行，於未被有偵查權之機關發現前，向警員乙○○
    自首並接受裁判，應依刑法第62條前段之規定減輕其刑。又
    查，被告丁○○前於93年間因施用毒品案件，經本院以93年
    度訴字第107 號判處有期徒刑8 月，於93年3 月25日確定；
    再於同年分別因贓物、施用毒品案件，由經本院分別以93年
    度簡字第2055號、93年度訴字第1261號判處有期徒刑3 月及
    1 年，各於93年7 月9 日、93年11月6 日確定，上開二罪嗣
    經本院以93年度聲字第2525號裁定應執行有期徒刑1 年1 月
    確定，接續於前開毒品案件而執行，於94年10月4 日縮刑假
    釋出監付保護管束，並於94年12月17日保護管束期滿視為執
    行完畢等情，有臺灣高等法院被告前案紀錄表1 件在卷可查
    。被告丁○○於上開有期徒刑執行完畢後5 年內故意再犯本
    件均有期徒刑以上之罪，均為累犯，各應依刑法第47條第1
    項之規定加重其刑，並就95年8 月30日加重強盜犯行部分，
    依刑法第71條第1 項之規定先加後減之。本院審酌被告之素
    行狀況，與其夥同同案被告甲○○持兇器強盜告訴人丙○○
    、戊○○之財物，不僅造成告訴人財物損失，甚且嚴重危害
    其生活安全感等犯罪動機、目的、手段與所生危害程度，並
    考量被告丁○○自始即坦認犯行不諱，犯後態度堪稱良好等
    一切情狀，分別量處如主文所示之刑。又查，被告於95年8
    月30日所為加重強盜犯行，犯罪時間係在96年4 月24日前，
    雖其所犯為刑法第330 條第1 項之罪，係屬中華民國九十六
    年罪犯減刑條例第3 條第1 項第15款所定不予減刑之罪，惟
    被告就該次犯行，既係於該條例施行前自首，依該條例第6
    條之規定，仍應依同條例第2 條第1 項第3 款之規定，減其
    刑期二分之一，並與其所另犯普通強盜罪所宣告之刑定應執
    行刑。至共犯甲○○所持供強盜用之西瓜刀及具手槍外觀之
    物品，均未據扣案，且並無積極證據證明該等物品現尚存在
    ，爰不予宣告沒收，附此敘明。
據上論斷，應依刑事訴訟法第299 條第1 項前段、第300 條，刑
法第28條、第330 條第1 項、第321 條第1 項第3 款、第328 條
第1 項、第47條第1 項、第62條前段、第51條第5 款，中華民國
九十六年罪犯減刑條例第2條第1項第3款、第6條，判決如主文。
本案經檢察官馬凱蕙到庭執行職務。
中    華    民    國    97    年    1     月    15    日
                  刑事第十四庭  審判長法  官  林海祥
                                      法  官  許炎灶
                                      法  官  汪怡君
上列正本證明與原本無異。
如不服本判決，應於送達後十日內敘明上訴理由，向本院提出上
訴狀。
                                      書記官  李郁禎
中    華    民    國    97    年    1     月    16    日
附錄本案論罪科刑法條全文：
中華民國刑法第330條
犯強盜罪而有第三百二十一條第一項各款情形之一者，處七年以
上有期徒刑。
前項之未遂犯罰之。
中華民國刑法第321條
犯竊盜罪而有左列情形之一者，處六月以上、五年以下有期徒刑
：
一  於夜間侵入住宅或有人居住之建築物、船艦或隱匿其內而犯
    之者。
二  毀越門扇、牆垣或其他安全設備而犯之者。
三  攜帶兇器而犯之者。
四  結夥三人以上而犯之者。
五  乘火災、水災或其他災害之際而犯之者。
六  在車站或埠頭而犯之者。
前項之未遂犯罰之。
中華民國刑法第328條
意圖為自己或第三人不法之所有，以強暴、脅迫、藥劑、催眠術
或他法，至使不能抗拒，而取他人之物或使其交付者，為強盜罪
，處五年以上有期徒刑。
以前項方法得財產上不法之利益或使第三人得之者，亦同。
犯強盜罪因而致人於死者，處死刑、無期徒刑或十年以上有期徒
刑；致重傷者，處無期徒刑或七年以上有期徒刑。
第一項及第二項之未遂犯罰之。
預備犯強盜罪者，處一年以下有期徒刑、拘役或三千元以下罰金
。


司法院資訊處製作；財團法人民間司法改革基金會備份。
